【裁判字號】    85,台上,1006
【裁判日期】    850229
【裁判案由】    強盜
【裁判全文】
最高法院刑事判決                              八十五年度台上字第一○○六號
    上 訴 人  台灣高等法院檢察署檢察官
    被    告  甲○○
右上訴人因被告強盜案件，不服台灣高等法院中華民國八十四年六月三十日第二審更
審判決（八十四年度上更(二)字第一六二號，起訴案號：台灣台北地方法院檢察署八十
二年度偵字第一六二三九號），提起上訴，本院判決如左：
    主  文
原判決撤銷，發回台灣高等法院。
    理  由
本件第一審法院檢察署檢察官公訴意旨略以：被告甲○○意圖為自己不法之所有，夥
同綽號「福仔」之男子，分持螺絲起子及木棍各一支，於民國八十二年七月五日中午
十二時三十分許，在台北市○○路老松國小前，趁周昭勇、李玲美購物後，欲將該物
及皮包（內有現金新台幣九千七百元、提款卡二張）放入機車後行李箱時，由「福仔
」搶奪李玲美手中之皮包，並將皮包丟給甲○○保管，周昭勇見狀極力反抗並大聲呼
搶，被告為防護贓物及脫免逮捕即持木棍猛毆周某頭部，同時並將李女之皮包丟棄逃
匿，嗣經周昭勇、李玲美報警循線在台北市○○街○段八十二巷三十一號天一宮後逮
捕被告，「福仔」則逃匿無等情，因認被告涉犯刑法第三百二十九條之準強盜罪，
但經調查結果，以被告犯罪不能證明，因而維持第一審諭知被告無罪之判決，駁回檢
察官在第二審之上訴，固非無見。惟查：(一)周昭男、李玲美於警訊、檢察官偵查中均
指被甲○○及另一人持棍棒攻擊，搶走皮包（見偵查卷第四頁、第五頁正面、第六頁
），雖然二人之間對如何搶皮包之細節，供述不盡一致，但其基本事實之陳述，即被
攻擊被搶奪若與真實性無礙時，仍非不得予以採信。況被告於周昭男夫婦大喊強盜後
，沿桂林路往西後向北逃跑，跑至貴陽街二段八十二巷三十一號屋內躲在桌下被巡邏
警察逮捕，在昆明街派出所調查時，亦坦承：「我幫我朋友也合力打周昭男夫婦」，
「我手上所拿係李玲美之咖啡色皮包」，「『福仔』持木（角）棍猛打周昭男夫婦」
，「我手上拿著李玲美之皮包」（見偵查卷第七頁），於檢察官偵查時供稱：「我拿
著皮包」，「我有打他們」（見偵查卷第十七頁正面、第二五頁正面），原判決僅因
先打後搶或先搶後打，及皮包放於何處被搶之細節，被害人之間所述稍有差異，即認
定其為「臨供杜撰」不足採信，自嫌速斷。(二)周昭男、李玲美均供稱：沒有在光華商
場前撞倒摩托車，且甲○○說車禍是綽號「福仔」告訴伊的或說是親自看見的，說法
不一，如果「福仔」之機車有送去修理，應該傳訊車行老板調查云云（見上更(二)卷第
十六頁背面、第十七頁正面、第十八頁正面、第十九頁至第二一頁），實情如何﹖是
否被告假藉周昭男發生車禍以遂行強盜之犯行，原審均未加以訊明，遽予判決無罪，
亦不足以昭折服。檢察官上訴意旨執以指摘原判決不當，非無理由。
據上論結，應依刑事訴訟法第三百九十七條、第四百零一條，判決如主文。
中      華      民      國    八十五    年      二      月    二十九    日
                              最高法院刑事第二庭
                                  審判長法官  施  文  仁
                                        法官  陳  炳  煌
                                        法官  張  淳  淙
                                        法官  洪  文  章
                                        法官  花  滿  堂
      右正本證明與原本無異
                                              書  記  官
中      華      民      國    八十五    年      三      月      五      日


司法院資訊處製作；財團法人民間司法改革基金會備份。
